【裁判字號】    95,交抗,102
【裁判日期】    950908
【裁判案由】    聲明異議
【裁判全文】
臺灣高等法院臺南分院刑事裁定        95年度交抗字第102號
抗  告  人
即受處分人  甲○○
上列抗告人即受處分人因違反道路交通管理處罰條例聲明異議案
件，不服臺灣嘉義地方法院中華民國95年5月30日所為裁定（95
年度交聲字第27號），提起抗告，本院裁定如下：
    主  文
原裁定撤銷，發回臺灣嘉義地方法院。
    理  由
一、本件抗告意旨略以：(一)抗告人即受處分人甲○○（下稱受處
    分人）所有之車牌號碼RW-5766號自小客車於民國（下同）
    91 年11月7日因債權人葉永全委由九鼎資產管理股份有公司
    負責人林資雄處理債務，於該日由該公司人員謝曜川將受處
    分人所有之上開系爭小客車開走，並立有車輛讓渡書可稽，
    故自讓渡時起即非由受處分人占有使用。(二)原裁定以受處分
    人既為系爭自小客車之登記所有人，對於交通違規之處罰自
    應負責。且關於本件違規案件，受處分人有部分未依舉發通
    知單所定之到案日期到案，亦未告知違規人之姓名等資料，
    致處罰機關無法據以另行通知違規駕駛人到案依法處理，自
    應屬可歸責於受處分人云云。(三)然自九十二年四月起，受處
    分人陸續接獲交通違規通知單，受處分人當時起即向監理機
    關提出陳情及異議，並告知其駕駛人之姓名、年籍、住所等
    資料應為葉永全，此有交通部公路總局嘉義區監理所92年9
    月15日92嘉監裁字第13199號函可稽。而因受處分人每接獲
    一次違規通知即依到案時間向監理機關提出陳情，監理機關
    認為受處分人所為之陳情及異議均屬於同一事件，故通知受
    處分人毋庸再一一陳情，該機關將依法處理。(四)且查本案如
    原裁定附表編號一至七所示違規情事受處分人已於通知單所
    載應到案日前之94年6月15日到案，此事實業經原裁定認定
    。而原裁定附表編號八所示之違規事實，因經原處分機關認
    定為同一事件，故告知受處分人毋庸一一到案陳情，故原處
    分機關亦認定受處分人確於應到案日期前到案，原裁定就此
    事實認為係原處分機關之誤認顯與事實不符。再者，縱原處
    分機關與受處分人間對於如何為到案之表示已有所協議，受
    處分人依據該協議結果而未另行到案，依據公法上之「信賴
    保護原則」，原裁定當不應據以對受處分人為不利之認定。
    (五)又交通部公路總局嘉義區監理所嘉義市監理站於94年7月4
    日即已94嘉監義四字第3497號函覆嘉義區監理所葉永全設籍
    於嘉義縣水上鄉，故處罰機關於本件裁處時亦應已知悉駕駛
    人之姓名、年籍、住所等資料，處罰機關逕可對駕駛人為處
    罰，顯見受處分人早已盡告知義務，並無任何可歸責之事由
    。(六)再者，受處分人於車輛移轉占有後之交通違規案件，經
    異議後屢遭原審法院裁定駁回，然此結果將造成實際違規駕
    駛人逍遙法外而無處罰嚇阻違規駕駛之作用，此亦與交通管
    理處罰條例之立法目的相違。而交通部公路總局嘉義區監理
    所嘉義市監理站以95嘉監義四字第1821號函亦一改往昔態度
    而採同前見解所示。蓋原處分機關既已同意對實際駕駛人為
    處罰，則原處分即無可維持，故原裁定顯有不當而應予撤銷
    等語。
二、原裁定略以：(一)本件受處分人所有之車牌號碼RW-5766號自
    用小客車，於如原裁定附表所示之時地，在禁止臨時停車處
    所停車之違規事實，經員警逕行舉發等情，有違規查詢報表
    1 份及裁決書8份在卷可稽，且為受處分人所不爭執，足認
    該車確有如原裁定附表所示之違規事實。(二)且受處分人為該
    車登記所有人，其既未依規定辦理過戶，或辦理拒不過戶註
    銷車籍，則其仍為公路主管機關登記之所有人，對於上開交
    通違規之處罰，自應負責，灼然甚明。(三)又本件受處分人於
    收受上開舉發違規通知單後，就如原裁定附表編號一至七所
    示之違規事實，於通知單之應到案日期前之94年6月15日到
    案一節，有原處分機關95年5月24日九五嘉監義四字第3120
    號函附之違規查詢報表、陳情書各1份附卷可憑，至原處分
    機關認受處分人就如原裁定附表編號八所示之違規事實，亦
    於通知單之應到案日期前到案，惟受處分人如原裁定附表編
    號八所示之部分，係於94年6月25日違規，而受處分人係於9
    4年6月15日提出陳情書，尚難認受處分人此部分之違規事實
    ，係依通知單之應到案日期前到案，原處分機關容有誤認。
    再者，道路交通管理處罰條例第56條第1項第1款固以汽車駕
    駛人為處罰對象，然本件為逕行舉發案件，觀諸上揭卷附之
    陳情書1份，受處分人僅係告知原處分機關該車因債務原因
    ，遭葉永全扣走並遲不辦理過戶等情，並未到案告知違規駕
    駛人姓名、身分證統一編號及住址者，是受處分人未依違反
    道路交通管理事件統一裁罰基準及處理細則第24條規定，至
    原處分機關到案辦理告知原處分機關違規駕駛人之姓名、身
    分證統一編號及住址等情，致原處分機關無法據以另行通知
    違規駕駛人到案依法處理，自屬應歸責於車輛所有人，應依
    道路交通管理處罰條例第85條第3項之規定，應處罰該汽車
    所有人，亦無疑義。(四)綜上，受處分人就原裁定附表編號一
    至七所示之處分，於通知單之應到案日期前到案，依違反道
    路交通管理事件統一裁罰基準表，應處罰鍰900元，原處分
    機關處罰鍰1,200元，尚有未洽，是本件如原裁定附表編號
    一至七所示之處分，既有上述不當之情形，自應由本院將原
    處分撤銷，就如原裁定附表編號一至七所示之違規事實，各
    處罰鍰900元。至受處分人如原裁定附表編號八所示之部分
    ，原處分機關據以援引上開規定，裁處受處分人罰鍰1,200
    元，逾期則依裁決書處罰主文規定處罰，並無不當，此部分
    之異議為無理由，應予駁回云云。固非無見。
三、經查本件受處分人確有於指定到案日期前告知監理站車輛移
    轉之事實，此由嘉義市監理站九五嘉監義四字第000003120
    號函可知，該函謂：「二查甲○○君於94年6月15日因RW-57
    66號小客車之其他違規案件，向本站（即嘉義市監理站）陳
    述該車因債務原因，已於91年11月17日被葉永全先生扣走，
    葉君扣走該車後又不辦理過戶，造成該車嗣後18件違規仍列
    於甲○○君名下而造成困擾，要求協助處理，經本站查明葉
    永全君設籍於嘉義縣水上鄉，其監理轄區係屬嘉義市監理所
    管轄，本站乃於94年7月4日以九四嘉監義四字第0000000349
    7號函轉請嘉義區監理所依章裁處葉永全君…。三茲以甲○
    ○君於上開18件違規案後，陸續發生新生之違規案，每件均
    依上項函示聲明異議，而每件均經裁定異議駁回，而致事實
    上之違規人逍遙法外，經檢討後，本案並非對於該自小客車
    之所有權有所爭議，而純係違規案之處理，侯君既已於94年
    6月15日檢據申明該自小客車已由債權人葉永全取走，並檢
    附讓渡書等資料，應已足資證明該等違規係屬葉永全君所有
    ，在葉永全取走該車實際擁有該車之後，所發生之違規自應
    依據道路交通管理處罰條例第85條第1項之規定，歸責於使
    用人即葉永全君。四上項所稱『侯君既已於94年6月15日檢
    據申明該自小客車已由債權人葉永全取走』，【應即視同已
    於舉發通知單所定之到案日期到案並請求歸責裁罰對象】…
    」，有嘉義市監理站九五嘉監義四字第000003120號函附卷
    可稽（原審卷第49～50頁），並有九鼎帳款管理有限公司逾
    期應收帳款催收委託契約、分期清償契約、讓渡書、郵局存
    證信函（含受處分人對葉永全所發、葉永全對受處分人所發
    各一紙）附卷可稽，案外人葉永全於郵局存證信函內亦指訴
    受處分人同意讓渡上開系爭汽車等情可按（見原審卷第3~10
    頁），從而受處分人於收受舉發違規通知單後，依指定日期
    到案，並告知該車實際使用人之姓名、車輛讓渡書等相關資
    料（且依受處分人之陳情書之內容觀之，亦明確指出該車之
    使用人即葉永全之姓名、身分證統一編號、住址等），原處
    分機關亦因此而通知嘉義區監理站依章裁處該車之實際使用
    人，已如上開嘉義市監理站函覆原審內容所示（見原審卷第
    49頁），則受處分人是否須一再明確指出該車之駕駛人？非
    無探究之餘地。原審未遑審酌上開嘉義市監理站以95年5月2
    4日所發95嘉監義四字第0000003120號覆原審函文，亦未陳
    述何以不採此有利受處分人之證據？非無再為研求之餘地。
    綜上所述，原審裁定所載事實是否屬實，受處分人是否確有
    違規，尚待釐清，受處分人據此抗告，為有理由，自應由本
    院將原裁定撤銷，發回原法院再為詳實查明而為適當處分。
據上論結，應依道路交通案件處理辦法第26條，刑事訴訟法第41
3條前段，裁定如主文。
中    華    民    國    95    年    9     月    8     日
                  刑事第二庭    審判長法  官   葉居正
                                      法  官   吳森豐
                                      法  官   莊俊華
以上正本證明與原本無異。
不得再抗告。
                                      書記官   尤乃玉
中    華    民    國    95    年    9     月    8     日


司法院資訊處製作；財團法人民間司法改革基金會備份。
